【裁判字號】    98,易,19
【裁判日期】    980731
【裁判案由】    業務侵占
【裁判全文】
臺灣新竹地方法院刑事判決                98年度易字第19號
公  訴  人  臺灣新竹地方法院檢察署檢察官
被      告  丙○○
上列被告因業務侵占等案件，經檢察官提起公訴（97年度偵緝字
第577號），經本院合議庭裁定依簡式審判程序判決如下：
    主  文
丙○○意圖為自己不法之所有，而侵占對於業務上所持有之物，
累犯，處有期徒刑柒月。又意圖為自己不法之所有，而侵占自己
持有他人之物，累犯，處有期徒刑月。應執行有期徒刑捌月。
    事  實
一、丙○○前因贓物案件，經臺灣桃園地方法院於民國93年4 月
    9 日以93年度簡字第108 號判決判處有期徒刑6 月，於同年
    6 月17日確定。又因贓物案件，經臺灣桃園地方法院於93年
    6 月21日以93年度壢簡字第404 號判決判處有期徒刑4 月，
    於同年10月7 日確定。上揭2 罪經臺灣桃園地方法院於94年
    2 月8 日以94年度聲字第232 號裁定定應執行刑為有期徒刑
    9 月確定，於94年10月10日縮刑期滿執行完畢。詎仍不知悔
    改，受僱於新竹縣竹北市○○路78巷40之1 號2 樓之巨堡保
    全股份有限公司（下稱巨堡保全公司），並自97年3 月14日
    起，經巨堡保全公司派駐在位於新竹縣竹北市○○街之「竹
    北市春風社區」擔任管理員，負責該社區門禁管制、警衛安
    全管理及代該社區之管理委員會向住戶收取管理費等工作，
    係從事業務之人，竟意圖為自己不法之所有，於任職期間自
    97年3 月15日起至同年4 月1 日止，接續將業務上收受黃淑
    貞、郭正德、謝慶堂、周淑貞、余智軒、田瑞禎、彭右萱、
    林志興、楊富媚、戊○○、洪兆彬、旋文雄及林國榮等住戶
    所繳納而持有之管理費合計達新臺幣（下同）26,000元，未
    依規定繳予上開社區之管理委員會，而侵占入已，用以清償
    其私人債務。
二、丙○○於97年4 月1 日，另行收受由竹北市春風社區管理委
    員會主任委員葉承珖之委託轉交巨堡保全公司之97年3 月份
    服務費32,000元後，另行意圖為自己不法之所有，以變易持
    有為所有之意思，將上揭服務費予以侵占入已，用以清償其
    私人債務，而未轉交予巨堡保全公司。嗣丙○○自97年4 月
    2 日起無故曠職，經巨堡保全公司清查後，始查悉上情。
三、案經巨堡保全公司訴請臺灣新竹地方法院檢察署檢察官偵查
    起訴。
    理  由
一、本件被告丙○○所犯業務侵占及侵占罪，均係非死刑、無期
    徒刑、最輕本刑為3 年以上有期徒刑之罪，被告於本院準備
    程序進行中，就被訴事實為有罪之陳述，經本院合議庭認合
    於刑事訴訟法第273 條之1 第1 項之規定，裁定進行簡式審
    判程序，合先敘明。
二、認定犯罪事實所憑證據及理由：上揭被告侵占管理費及服務
    費之事實，業據被告於偵查中（97年度偵緝字第557 號卷第
    23、24頁）乃至本院審理時均坦承不諱（本院卷第64、70、
    71頁），核與告訴代理人甲○○於偵查證述被告有侵占之事
    實大致相符，並有由被告屬名之竹北市春風社區管理委員會
    收據影本共13紙（97年度他字第921 號卷第4 至16頁）以及
    竹北市春風社區管理委員會主任委員葉承珖出具將上揭服務
    費32,000元交付予被告，且未收到被告已收之13筆住戶管理
    費26,000元之支付憑證文件（97年度偵緝字第557 號卷第28
    頁）各1 份可資佐證，被告自白與事實相符。本案事證明確
    ，被告犯行洵堪認定，應予依法論科。
三、論罪科刑
（一）罪名：查被告在「竹北市春風社區」擔任管理員，負責代
      該社區之管理委員會向住戶收取管理費工作一節，業經告
      訴代理人甲○○於偵查中證述明確（97年度他字第921 號
      卷第4 頁），被告就此部分係從事業務之人。而巨堡保全
      公司並未委任被告向竹北市春風社區管理委員會收取服務
      費一節，亦經告訴人之代表人乙○○於本院審理時到庭陳
      述明確（本院卷第71頁）。核被告如事實欄一所為係犯行
      法第336 條第2 項業務侵占罪；被告如事實欄二所為係犯
      刑法第335條第1項之普通侵占罪。
（二）接續犯：被告如事實欄一所為自97年3 月15日起至同年4
      月1 日止，利用擔任竹北市春風社區管理員之機會，於密
      接時地接續侵占住戶所繳交之管理費，應僅論以一業務侵
      占罪。
（三）數罪併罰：被告所犯上揭業務侵占罪與普通侵占罪間，犯
      意各別，行為互殊，應予分論併罰。
（四）累犯：又被告有事實欄一所載之犯罪科刑執行情形，有臺
      灣高等法院被告前案紀錄表1 紙在卷可考，其於受有期徒
      刑執行完畢後，5 年內故意再犯本件有期徒刑以上之罪，
      為累犯，應依法加重其刑。
（五）量刑：爰審酌被告利用擔任上揭竹北市春風社區管理員之
      機會侵占業務上所有取之管理費以及主任委員另行委託代
      為轉交之服務費，造成竹北市丁○○○○○○以及巨堡保
      全公司之損失，惟被告所侵占之金額均非鉅大分別為26,0
      00元及32,000元，所生危害有限，且犯罪後坦承犯行，並
      已與巨堡保全公司達成民事上和解等情亦經被告即告訴人
      之代表人乙○○於本院審理時證述明確相符（本院卷第71
      頁背面），暨其生活狀況、品行、智識程度、犯罪之動機
      、目的、手段等一切情狀，分別量處如主文所示之刑，並
      定其應執行之刑，以資懲儆。
據上論斷，應依刑事訴訟法第273條之1第1項、第299條第1項前
段，刑法第336條第2項、第335第1項、第47條第1項、第51第5款
，刑法施刑法第1條之1第1項、第2項前段，判決如主文。
本案經檢察官陳玉華到庭執行職務。
中    華    民    國    98    年    7     月    31    日
                  刑事第一庭    法  官  方鴻愷
以上正本證明與原本無異。
如不服本判決應於收受判決後10日內向本院提出上訴書狀，並應
敘述具體理由。其未敘述上訴理由者，應於上訴期間屆滿後20日
內向本院補提理由書（均須按他造當事人之人數附繕本）「切勿
逕送上級法院」。
中    華    民    國    98    年    7     月    31    日
                                書記官  周育瑜


司法院資訊處製作；財團法人民間司法改革基金會備份。
